臺灣臺北地方法院民事判決　　　　　　　 98年度重訴字第5號
原　　　告　陳曉雯
　　　　　　江春英
　　　　　　黎克誠
　　　　　　李育杰
　　　　　　葉麗如
　　　　　　許福源
　　　　　　王俐人
　　　　　　黃尹亭
　　　　　　江政廷
　　　　　　鐘建眾
　　　　　　彭政杰
　　　　　　吳家甄
　　　　　　巫特蘭
　　　　　　汪純惠
　　　　　　趙振民
　　　　　　盧進炎
　　　　　　曾亞凡
　　　　　　吳璨丞
　　　　　　蘇麗敏
共　　　同
訴訟代理人　廖芳萱律師
　　　　　　陳鴻琪律師
被　　　告　長虹建設股份有限公司
兼　上一人
法定代理人　李文造
被　　　告　宏林營造廠股份有限公司
法定代理人　郭秀麗
被　　　告　林芳立
共　　　同
訴訟代理人　楊金順律師
複　代理人　陳秀美律師
　　　　　　黃士清
上列當事人間請求侵權行為損害賠償事件，本院於民國100年10
月4日言詞辯論終結，判決如下：
    主      文
被告長虹建設股份有限公司應給付附表所示原告如附表一所示金
額，及自民國九十七年十月十五日起至清償日止按週年利率百分
之五計算之利息。
原告其餘之訴駁回。
訴訟費用由長虹建設股份有限公司負擔百分之一，餘由原告負擔
。
本判決第一項得假執行，得假執行；被告長虹建設股份有限公司
以新臺幣貳拾貳萬捌仟元或等值之臺灣土地銀行營業部一年期可
轉讓定期存單為原告預供擔保後，得免為假執行。
原告其餘假執行之聲請駁回。
    事實及理由
一、原告起訴主張：
  (一)緣原告於民國93年間分別向被告長虹建設股份有限公司（下
    稱長虹公司）購買該公司興建案名為「長虹春曉─雅築區」
    （下稱系爭建案）坐落臺北市○○區○○段三小段16-7、16
    -8、16-9地號三筆土地上之預售屋，全部建案共計38戶（下
    稱系爭房屋），原告陳曉雯購買A1棟2樓、原告江春英購買A
    1棟4樓、原告黎克誠購買A1棟8樓、原告李育杰、葉麗如共
    同購買A2棟2樓、原告許福源購買A2棟7樓、原告王俐人購買
    A1棟及B1棟9樓共2戶、原告黃尹亭購買B1棟2樓、原告江政
    廷購買B1棟4樓、原告鐘建眾購買B1棟6樓、原告彭政杰購買
    B1棟7樓、原告11吳家甄購買B1棟8樓、原告巫特蘭購買B2棟
    3樓、原告汪純惠購買B2棟4樓、原告趙振民購買B2棟5樓、
    原告盧進炎購買B2棟7樓、原告曾亞凡購買B2棟8樓、原告吳
    璨丞購買B2棟9樓、原告蘇麗敏購買B2棟10樓。被告長虹公
    司與被告宏林營造廠股份有限公司（下稱宏林公司）預售系
    爭房屋時，於銷售中心散發之「長虹春曉二期雅築區」廣告
    宣稱「結合現代東方的灑落風格與飯店大廳的高級質感」、
    「禮賓大廳中特製專門接待櫃檯，並有服務人員為您提供社
    區管理安全系統」、「飯店式中央櫃檯管理員室，升等為管
    家式服務」、「Lobby大廳，鋪陳高級大理石材，宛如五星
    級頂級飯店」、「有山林view的男女健身房，視聽室及會議
    室」、「藝術品收藏展示區、大廳中央端景、人文藝術的長
    虹春曉與眾不同」、「如Lounge Bar優雅舒適的貴賓訪客室
    」（下合稱系爭公共設施），待系爭房屋於96年間興建完成
    後，對照系爭房屋所申請之一層平面圖可知，廣告中所宣稱
    之系爭公共設施區域均為被告長虹公司規劃為法定機車位及
    獎勵機車位；系爭房屋一樓既遭核定為法定機車位及獎勵機
    車位，則除非變更使用執照，否則前開法定機車位及獎勵機
    車位不得變更為廣告宣稱系爭公共設施使用，是系爭房屋於
    興建之初，即未規劃系爭公共設施，被告於廣告宣稱系爭房
    屋設有系爭公共設施，即屬廣告不實。又原告與被告長虹公
    司簽訂系爭房地之買賣契約書（下稱系爭買賣契約）時，就
    系爭房屋一樓部分僅載明「一樓機車停車空間基於空間靈活
    運用，並為提升生活品質，全體區分所有權人同意規劃為供
    本建物社區住戶休憩交誼之門廳等相關設施使用」，惟系爭
    契約為被告長虹公司單方面擬定之定型化契約，前開約定內
    容，並不足以使原告清楚知悉該等設計規劃業已違反建築相
    關法令，應屬虛偽不實及引人錯誤之表示。被告長虹公司復
    於建材及設備說明宣稱一樓公共進口門廳牆面依裝潢設計以
    貼高級石材或高級面磚搭配木作或其他建材，作整體搭配處
    理，然被告長虹公司於施作系爭房屋時，竟完全以木頭貼皮
    裝飾強面，影響整體觀感甚鉅。被告長虹公司另欺瞞及封閉
    系爭房屋之逃生出口，影響全棟社區住戶安危，是被告連帶
    賠償每戶拆除現有牆面費用新臺幣（下同）13萬元之費用、
    、被告因增設一樓停車位多獲得之利潤74.4萬元、詐騙原告
    簽訂拋棄使用同意書而使被告多收取之買賣價金3.4萬元及
    按三倍計算之懲罰性賠償金，核每戶共計3,632,000元之損
    害賠償，惟原告僅請求如附表二所示金額。
  (二)被告長虹公司及被告李文造應負連帶賠償之責：
    本件被告長虹公司負責人李文造，違反公平交易法及消費者
    保護法規定銷售系爭房屋，依公司法第23條、民法第28條及
    同法第184條第2項「違反保護他人之法律，致生損害他人者
    ，負損害賠償責任」及第191條之1「商品製造人因其商品之
    通常使用或消費所致他人之損害，負賠償責任」規定，被告
    長虹公司及李文造應負連帶賠償責任。
  (三)被告宏林公司及林芳立亦應連帶負損害賠償之責：
    本建案係由被告長虹公司及被告宏林公司共同廣告及銷售，
    而被告宏林公司兼為長虹公司關係企業，故被告宏林公司不
    論在建造、規劃或正式興建本建案時，均可窺知本建案成時
    ，無法達於履行廣告內容狀態，而宏林公司卻仍在廣告中引
    用不實資訊，致消費者產生錯誤判斷，長虹公司及宏林公司
    均已違反公平交易法，依公平交易法第21條第4項規定，被
    告宏林公司應與長虹公司同負損害賠償責任，而被告林芳立
    當時為被告宏林公司之負責人，故被告宏林公司亦與林芳立
    應依公司法第23條、民法第28條及同法第184條第2項，連帶
    負損害賠償之責。
  (四)請求金額之計算：
  1.關於系爭大樓一樓公共門廳材質與廣告內容不符部分：
    一樓牆面材質應為「高級石材或同等高級面磚再輔以木作為
    搭配」，前述設置，經原告委請典藏生活有限公司估價後（
    包括拆除工程）共計需花費4,684,460元，從而，原告19戶
    每戶以13萬元損失請求，共計247萬元，遠低於估價金額，
    應屬適當。
  2.關於一樓無法設置合法LOBBY、接待櫃檯、會客區…等公共
    設施部分：
    本件被告本應依約將本建案一樓設置為合法「LOBBY」、「
    接待櫃檯」、「會客區」、「健身房」、「圖書會議室」，
    然被告違反廣告及契約，將一樓設置為法定及獎勵機車停車
    空間，則依本建案之地面一層平面圖及基地面積計算圖觀之
    ，除地面一層機車停車位及必要車道空間共計224.27平方公
    尺不計入容積外，被告因地面一層增設17個獎勵機車，另取
    得獎勵樓地板面積510平方公尺，再參諸本建案地面一層到
    第十夾層（即可售空間）樓地板面積總計3,776.1平方公尺
    ，扣除前述不計入容積之機車停車位及必要車道空間共計22
    4.27平方公尺，剩餘3,613.83平方公尺，亦即本建案出售樓
    地板面積，而510平方公尺占3,613.83平方公尺之14.12%，
    故被告因違反公平交易法所得利益，為被告因本建案所獲利
    益的14.12%，以本建案38戶，每戶售價加計車位至少1,400
    萬元計算，則本建案共計銷售金額至少為5.32億元，再以被
    告年報上記載，本建案毛利39%計算，核本件案被告可獲利
    超過2億元。再以被告因增設一樓停車位多獲得14.12%利潤
    計算，被告因此違法行為，共計利得2,824萬元，除以全區
    38戶，每戶共計可請求74.4萬元。
  3.關於被告以廣告詐稱一樓為後端為「私人戶和風庭院」，而
    使原告拋棄B棟斜線標示之圍牆區範圍內空地（含法定空地
    、防火間隔）之使用權，並要求原告簽訂分管同意書部分：
    本件被告詐騙原告簽訂拋棄使用同意書，將不能約定專用之
    區域放棄而給予B1棟一樓住戶專屬使用，核被告因前述行為
    ，多向B1棟一樓收取約定專用之買賣價金，故被告為此至少
    出售一樓多20%利益，以一樓售價1,500萬元計算，出售金額
    多出300萬元，而再以38%利潤估算，被告為此獲利114萬元
    ，除以38戶，每戶共計得請求3.4萬元損失。
  5.綜上，原告共計每戶得請求被告賠償90.8萬元（計算式：13
    0,000＋744,000＋34,000＝908,000），再加計三倍懲罰性
    違約金後為363.2萬元，惟原告各僅請求如附表二所示金額
    。
  (五)爰依對被告長虹公司依公平交易法第21條、第24條、第31條
    、第32條、消費者保護法第7、8、第51條、公司法第23條、
    民法第28條、第349條、第353條準用第226條及第227條請求
    ，或依民法第354條、第359條、第360條規定請求；對被告
    李文造依民法第184條第2項、第191條之1規定請求；對被告
    宏林公司依公平交易法第21條、第31條、消費者保護法（下
    稱消保法）第7、8、第51條、公司法第23條、民法第28條規
    定請求；對被告林芳立依民法第184條第2項請求，並聲明：
    被告應連帶給付原告如附表二所示金額，及均自起訴狀繕本
    送達之日起至清償日止按年息5%計算之利息；願供擔保請准
    宣告假執行。
二、被告則以：
  (一)系爭買賣契約之出賣人為被告長虹公司，其餘被告與原告間
    並無法律關係存在：
    系爭買賣契約為原告與被告長虹公司所簽立，被告宏林公司
    僅係系爭工程之承包廠商，故與原告間並無法律關係存在，
    原告將宏林公司及其法定代理人林芳立列為被告並無理由。
  (二)原告主張被告對渠等有侵權之事實並無理由：
    被告對原告並無為侵權行為，本件原告起訴前亦曾以相同之
    事實對被告李文造、林芳立提出詐欺與公共危險之刑事告訴
    ，現均已獲不起訴之處分，原告等人提出再議及交付審判之
    聲請亦均遭駁回確定，故本件原告以侵權行為主張被告等應
    負賠償之責顯無理由。
  (三)本件系爭房屋並無瑕疵存在，亦無不完全給付之情：
    原告於簽約購買系爭房屋時已明知系爭房屋之一樓公共設施
    為二次施工，其原始規劃為部分機車位，卻仍於審閱系爭契
    約後，與長虹公司簽立系爭買賣契約買受系爭房屋，自無廣
    告不實、不完全給付之情；建材使用選擇部分，系爭房屋並
    非全以木頭貼皮裝飾牆面，而係部分使用木頭貼皮，部分使
    用高級大理石，其價值遠逾同類型建物中所使用之建材至明
    ；一樓庭園景觀規劃參考圖B1棟約定專用區域並非全棟大樓
    之逃生出入口，原始設計所留之缺口乃1樓住戶要求封閉，
    並非其擅自施作，並無影響全棟大樓住戶逃生緊急避難之問
    題。又依臺北市建築師公會就本件爭點所為之鑑定報告書，
    其上已明載且一再重複強調系爭房屋之施作並未違反系爭契
    約文字內容，另鑑定報告書雖認系爭建物並未違反契約文字
    內容，仍建議將牆面石材面積調整為80%、木作20%；惟此建
    議係基於被告須做出此一調整，避免隱性消費者受到誤導，
    方不違反公平交易法中保障「公平競爭」之規定，惟原告係
    實質與被告接觸洽談買賣契約，並具契約審閱期而不可能受
    到誤導不同，鑑定報告之結果並無矛盾之處，就原告等人而
    言，鑑定報告實已載明被告之給付並無不完全或瑕疵之情形
    。退步言之，縱將鑑定報告針對公平競爭所為之調整建議作
    為被告牆面施作有瑕疵之認定，原告等人同時請求價值減損
    及修補瑕疵之損害賠償亦有所重複請求之矛盾。蓋若原告等
    人請求被告負擔修補瑕疵之費用，於瑕疵修補後即不再存在
    價值減損之問題，原告自不得再請求價值減損之損賠。反之
    ，若原告請求價值減損之損賠，此後即不存在瑕疵修補之問
    題，原告同樣不得再請求被告負擔修補瑕疵之費用。
  (四)系爭一樓公共設施為機車停車空間改建，係買賣契約書中之
    約定：
    系爭買賣契約書附件六中已載明一樓公設均係機車位改建而
    成，原告除於買賣契約中簽名外，甚且於上述附件亦簽名用
    印以資確認，今原告再為爭執，並無理由。退步言，縱原告
    係因系爭買賣契約為定型化契約且內容繁多而未及於簽約當
    時明瞭全部內容；惟該買賣契約書原告均有攜回審閱之權，
    並非僅於簽約之當下方得審閱系爭契約，是故原告縱使確有
    不瞭解契約內容之情事，亦係原告自行放棄渠等之權利所致
    ，並非被告之責。另系爭廣告雖未載明一樓公設為機車位改
    建，被告並因此而遭公平會處分，惟上開處分被告已尋求行
    政救濟，故上開處分尚屬未定，況亦不得以被告遭公平會處
    分即認定被告於本案中有欺瞞原告之事實，蓋原告均係已與
    被告簽立買賣契約之人，則縱使渠等係因廣告之引誘而與被
    告協商買賣事宜，亦已因買賣契約內容之註明而了解系爭房
    地實況，故殊無以廣告未註明即認定原告有遭被告欺瞞之理
    。綜上，系爭買賣契約既已載明一樓公共設施係機車位改建
    ，被告給付之物亦符合約定，原告自無主張瑕疵給付或不完
    全給付之理，況公設二工改建日後有遭主管單位強制拆除或
    罰鍰之可能，此均係法規所明訂，原告既已於買賣時明知系
    爭房地公設係二工改建與使用執照不符，即無再以本身非建
    築業者即主張可不知相關法令並排除罰則之理。
  (五)答辯聲明：原告之訴及假執行之聲請均駁回；如受不利益判
    決，願以現金或等值之臺灣土地銀行營業部一年期可轉讓定
    期存單供擔保，請准宣告免為假執行。
三、兩造不爭執事項
  (一)原告於93年間分別向被告長虹公司購買該公司名為「長虹春
    曉--雅築區」之系爭房屋，有系爭買賣契約書在卷可稽（見
    本院卷一第26至39頁）。
  (二)系爭房屋係由被告長虹公司銷售、被告宏林公司則為其營造
    廠商，長虹公司預售系爭房屋時，於銷售中心散發之「長虹
    春曉二期雅築區」廣告中有表示「結合現代東方的灑落風格
    與飯店大廳的高級質感」、「禮賓大廳中特製專門接待櫃檯
    ，並有服務人員為您提供社區管理安全系統」、「飯店式中
    央櫃檯管理員室，升等為管家式服務」、「Lobby大廳，鋪
    陳高級大理石材，宛如五星級頂級飯店」、「有山林view的
    男女健身房，視聽室及會議室」、「藝術品收藏展示區、大
    廳中央端景、人文藝術的長虹春曉與眾不同」、「如Lounge
    Bar優雅舒適的貴賓訪客室」等文字，有廣告文宣可憑（見
    本院卷一第19至24頁）。
  (三)據系爭房屋所申請之一層平面圖可知，廣告中所宣稱之系爭
    公共設施區域均為被告長虹公司規劃為法定機車位及獎勵機
    車位，又原告與被告長虹公司簽訂系爭買賣契約時，就系爭
    房屋一樓部分僅載明「一樓機車停車空間基於空間靈活運用
    ，並為提升生活品質，全體區分所有權人同意規劃為供本建
    物社區住戶休憩交誼之門廳等相關設施使用」。此有一層平
    面圖、系爭買賣契約附件六可考（分別本院卷一第25、35頁
    ）。
四、原告主張被告長虹公司有關於系爭房屋一樓公共門廳材質與
    契約不符、一樓無法依約設置合法LOBBY、接待櫃檯、會客
    區等公共設施部分、以及欺瞞與封閉系爭房屋之逃生出口，
    影響全棟社區住戶安危等瑕疵，並有廣告不實，違反公平交
    易法第21、24條之情事，被告宏林公司為被告長虹公司銷售
    系爭房屋，被告李文造為被告長虹公司之負責人、被告林芳
    立為被告宏林公司之負責人，均因執行職務違反法令，應對
    原告負侵權行為損害賠償責任，被告長虹公司及宏林公司則
    應依公司法第23條規定負連帶賠償責任。惟為被告所否認，
    並以前詞置辯。是本件爭點為：被告宏林公司是否有銷售系
    爭房屋？被告宏林公司及林芳立是否應負侵權行為及消保法
    之連帶賠償責任？系爭房屋一樓公共門廳材質與契約不符？
    若有，原告得請求被告長虹公司賠償之金額為何？系爭房屋
    一樓無法依約設置合法LOBBY、接待櫃檯、會客區等公共設
    施部分，被告長虹公司應否負損害賠償責任？被告長虹公司
    是否有欺瞞與封閉系爭房屋之逃生出口，影響全棟社區住戶
    安危？若有，原告得請求被告長虹公司賠償之金額為何？原
    告依消保法第51條規定請求三倍懲罰性賠償金有無理由？被
    告李文造是否應負侵權行為責任？茲分述如下：
  (一)被告宏林公司是否有銷售系爭房屋？被告宏林公司及林芳立
    是否應負侵權行為、公平交易法及消保法之連帶賠償責任？
    按當事人主張有利於己之事實者，就其事實有舉證之責任，
    但法律別有規定，或依其情形顯失公平者，不在此限，民事
    訴訟法第第277條定有明文，次按民事訴訟如係由原告主張
    權利者，應先由原告負舉證之責，若原告先不能舉證，以證
    實自己主張之事實為真實，則被告就其抗辯事實即令不能舉
    證，或其所舉證據尚有疵累，亦應駁回原告之請求，亦有最
    高法院17年上字第917號判例可資參照。查本件原告主張被
    告宏林公司為系爭房屋之共同銷售人，然為被告所否認，揆
    諸前揭規定及判例意旨，應由原告就其主張之前開事實，負
    舉證之責。惟原告就其等主張之事實未舉證以實其說，自難
    採信，從而，原告以被告宏林公司為系爭房屋之共同銷售人
    ，而認被告宏林公司及負責人林芳立應依公平交易法第21條
    、第31條、消費者保護法第7條、第8條、第51條、公司法第
    23條、民法第28條、第184條第2項規定，負連帶賠償責任，
    自無所據。
  (二)系爭房屋一樓公共門廳材質與契約不符？若有，原告得請求
    被告長虹公司賠償之金額為何？
  1.按因可歸責於債務人之事由，致為不完全給付者，債權人得
    依關於給付遲延或給付不能之規定行使其權利；因可歸責於
    債務人之事由，致給付不能者，債權人得請求賠償損害；債
    務人遲延者，債權人得請求其賠償因遲延而生之損害，民法
    第227條第1項、第226條第1項、第231條第1項分別定有明文
    。次按負損害賠償責任者，除法律另有規定或契約另有訂定
    外，應回復他方損害發生前之原狀；應回復原狀者，如經債
    權人定相當期限催告後，逾期不為回復時，債權人得請求以
    金錢賠償其損害，民法第213條第1項、第214條亦分別定有
    明文。
  2.系爭房屋銷售廣告明確標示一樓公共門廳牆面「貼高級石材
    或高級面磚搭配木作或其他建材，做整體搭配處理」（見本
    院卷一第23頁），以及系爭買賣契約第12條第2項約定：「
    有關主要建材設備及其規格或等級詳如（附件二）『施工建
    材與設備說明』，非經買方同意不得任意變更建材設備（但
    賣方有權變更較高級之建材及設備，買方不得異議或做其他
    要求）。」（見本院卷一第27頁背面），以及前述附件二施
    工建材與設備說明第3項一樓公共進口門廳約定：「…牆面
    依裝潢設計以貼高級石材或高級面磚搭配木作或其他建材，
    作整體搭配處理…」（見本院卷一第31頁背面）。是依本件
    銷售廣告及系爭買賣契約約定之文義所示，該處牆面施作「
    高級石材」或「高級面磚」二擇一，並輔以「木作」或「其
    他建材」二擇一，作整體搭配，被告辯稱其可以自行選擇「
    其他建材」搭配，尚無可採。
  3.查系爭房屋完工後一樓公共門廳部分，全以「木頭貼皮」裝
    飾牆面，僅在電梯處才貼有石材，有原告所提照片為證（見
    本院卷一第40、41頁），顯然與前揭契約約定及廣告內如不
    符，堪認被告長虹公司有不完全給付之情事。
  4.經本院送臺北市建築師公會鑑定修補費用為何，臺北市建築
    師公會（100）（十五）鑑字第0723號鑑定報告書鑑定結果及
    臺北市建築師公會100年9月9日（100）（十五）鑑字第0902號
    函（見本院卷二第63、64頁）記載：「（一）貴院函詢依市
    場實際交易金額計算，市場交易金額仍為波動狀態，鑑定人
    依詢價及專業研判，計算結果如下：依契約之精神牆面貼高
    級石材或高級面磚搭配木作之文字內容，容易引導購買者以
    為高級石材或高級面磚為主，木作為輔，經鑑定人現場量測
    計算，依原告現場引導範圍，大略為木作面積為124.9㎡、
    石材（四季米黃）面積為11.87㎡共計136.77㎡，其百分比
    為木作124.9/136.77＝91.32%及石材＝8.68%，木作佔大量
    比例，不符合購屋者之期待，故建議調整石材比例調整為
    80%，木作調整為20%，調整前、後之工程費用比較表如下：
    ┌───────────────────────────────┐
    │                     目前現況施作情形（調整前 ）              │
    ├───┬───┬───┬───┬───┬───┬───────┤
    │項目  │比例  │ 單位 │ 單價 │ 面積 │ 複價 │     備註     │
    │      │      │      │      │      │      │ （市價計算） │
    ├───┼───┼───┼───┼───┼───┼───────┤
    │      │      │      │      │      │      │每坪4,132元   │
    │木作  │91.32%│  ㎡  │1250  │124.9 │156125│    計算      │
    ├───┼───┼───┼───┼───┼───┼───────┤
    │      │      │      │      │      │      │每才  320元   │          │
    │石材  │8.68% │  ㎡  │3520  │11.87 │41782 │    計算      │
    ├───┴───┴───┴───┴───┼───┴───────┤
    │                                小計：│197,907元             │
    └───────────────────┴───────────┘
    ┌───────────────────────────────┐
    │                     建議調整石材施作面積（調整後 ）          │
    ├───┬───┬───┬───┬───┬───┬───────┤
    │項目  │比例  │ 單位 │ 單價 │ 面積 │ 複價 │     備註     │
    │      │      │      │      │      │      │ （市價計算） │
    ├───┼───┼───┼───┼───┼───┼───────┤
    │      │      │      │      │      │      │每坪4,132元   │
    │木作  │20%   │  ㎡  │1250  │27.35 │34187 │    計算      │
    ├───┼───┼───┼───┼───┼───┼───────┤
    │      │      │      │      │      │      │每才  320元   │          │
    │石材  │80%   │  ㎡  │3520  │109.42│385158│    計算      │
    ├───┴───┴───┴───┴───┼───┴───────┤
    │                                小計：│419,345元             │
    ├───┬───┬───┬───┬───┼───┬───────┤
    │木作  │      │      │      │      │      │保留20%木作   │
    │拆除  │71.32%│ ㎡   │200   │97.54 │19508 │拆除71.32%    │
    │面積  │      │      │      │      │      │              │
    ├───┼───┼───┼───┼───┼───┼───────┤          │
    │廢棄物│      │      │      │      │      │一車4立方公尺 │
    │運棄  │71.32%│ 車   │4000  │4車   │16000 │計算          │
    ├───┴───┴───┴───┴───┼───┼───────┤
    │                                小計：│35508 │木作拆除及運棄│
    ├───────────────────┼───┴───────┤
    │                                合計：│454,853元             │
    └───────────────────┴───────────┘
    依市場實際交易金額（實作金額含管理利潤）之單價計算，
    經上述分析目前施作方式之工程費用為197,907元，建議調
    整石使用比例為80%及拆除木作面積71.32%（即保留20%）後
    之工程費用為454,853元，其差額為256,946元。
  5.是依前揭鑑定報告所示，調整石材使用比例為80%及拆除木
    作面積71.32%（即保留20%）始符前開契約及廣告約定，其
    工程費用為454,853元，但因木作部分保留20%，故20%木作
    部分之施作費用34,187元應予扣除，亦即修復之工程費用為
    420,666元（454,853－34,187＝420,666），又經原告起訴
    後被告至今仍未依契約約定修復，而系爭房屋共38戶，原告
    請求按38戶平均計算修復之金額，被告就此並無不爭執，因
    此，被告應補償每戶之損害賠償金額為11,070元（420,666
    ÷38＝11,070，元以下四捨五入），詳如附表一所示。
  6.按從事設計、生產、製造商品或提供服務之企業經營者，於
    提供商品流通進入市場，或提供服務時，應確保該商品或服
    務，符合當時科技或專業水準可合理期待之安全性；又從事
    經銷之企業經營者，就商品或服務所生之損害，與設計、生
    產、製造商品或提供服務之企業經營者連帶負賠償責任，消
    費者保護法第7條第1項、第8條第1項前段分別定有明文，是
    消保法係適用於企業經營者所提供之商品或服務具有危害消
    費者生命、身體、健康、財產並因此受有損害之情形而言，
    而被告長虹公司之前揭違約行為，僅是影響系爭房屋之外觀
    ，進而影響該房屋之交易價值，自與消保法第7條、第8條規
    定之情形有間，故無消保法第7條、第8條規定之適用。
  (三)系爭房屋一樓無法依約設置合法LOBBY、接待櫃檯、會客區
    等公共設施部分，被告長虹公司應否負損害賠償責任？
  1.按事業不得在商品或其廣告上，或以其他使公眾得知之方法
    ，對於商品之價格、數量、品質、內容、製造方法、製造日
    期、有效期限、使用方法、用途、原產地、製造者、製造地
    、加工者、加工地等，為虛偽不實或引人錯誤之表示或表徵
    ；事業違反本法之規定，致侵害他人權益者，應負損害賠償
    責任，公平交易法（下稱公平法）第21條、第31條分別定有
    明文。
  2.長虹公司預售系爭房屋時，於銷售中心散發之「長虹春曉二
    期雅築區」廣告中有表示系爭房屋一樓設有「Lobby大廳」
    、「健身房」、「貴賓訪客室」、「圖書會議室」及戶外休
    閒區，有廣告文宣可憑（見本院卷一第19至24頁），又原告
    與被告長虹公司間之系爭買賣契約附件六，就系爭房屋一樓
    部分載明「一樓機車停車空間基於空間靈活運用，並為提升
    生活品質，全體區分所有權人同意規劃為供本建物社區住戶
    休憩交誼之門廳等相關設施使用」（見本院卷一第35頁背面
    ）。再者，據系爭房屋所申請之一層平面圖可知，廣告中所
    宣稱之系爭公共設施區域均為被告長虹公司規劃為法定機車
    位及獎勵機車位，此有一層平面圖可考（分別本院卷一第25
    頁）。
  3.是依原告與被告長虹公司簽訂之系爭買賣契約，已載明一樓
    是機車停車空間，基於空間靈活運用，二次施工為供本建物
    社區住戶休憩交誼之門廳等相關設施使用，而被告長虹公司
    亦依約在一樓機車停車空間二次施工興建休憩交誼之門廳等
    相關設施供原告使用，因此，被告並無何違約情事，亦難認
    有何廣告不實之情事。
  4.原告固提出公平交易委員會公處字第098010號處分書，主張
    被告長虹公司就一樓公共進口門廳有違反公平法第21條規定
    （見本院卷一第132至135頁），然該處分書主要著重在事業
    間妨礙競爭部分，對本院無拘束力。
  (四)被告長虹公司是否有欺瞞與封閉系爭房屋之逃生出口，影響
    全棟社區住戶安危？若有，原告得請求被告長虹公司賠償之
    金額為何？
    被告長虹公司將應供全體住戶使用之一層之避難層出入口及
    SD2甲種防火門，出售予一層住戶即訴外人沈麗觀約定專用
    ，影響全棟社區住戶安危部分，沈麗觀因該前開部分不得約
    定專用，而請求被告長虹公司損害賠償，經臺灣高等法院99
    年度消上字第1號判決被告長虹公司應賠償沈麗觀990,948元
    及法定遲延利息，並確定在案之情，兩造所不爭執，並有前
    開99年度消上字第1號判決在卷可稽。從而，沈麗觀既已放
    棄一層之避難層出入口及SD2甲種防火門之約定專用權，並
    請求被告長虹公司損害賠償，則一層之避難層出入口及SD2
    甲種防火門即回復為供全體住戶使用，被告長虹公司即無違
    約或詐欺可言，是原告此部分請求，難認有理由。
  (五)原告依消保法第51條規定請求三倍懲罰性賠償金有無理由？
    按依本法所提之訴訟，因企業經營者之故意所致之損害，消
    費者得請求損害額三倍以下之懲罰性賠償金；但因過失所致
    之損害，得請求損害額一倍以下之懲罰性賠償金，消保法第
    51條定有明文。查本件原告依消保法第7條、第8條規定請求
    被告長虹公司損害賠償，並無理由，詳如前述，因此，原告
    依上開消保法第51條規定請求長虹公司給付三倍之懲罰性賠
    償金，為無理由，不應准許。
  (六)被告李文造是否應負侵權行為責任？
  1.原告主張被告李文造違反公平法第21、24條規定及消保法第
    22條規定，依民法第184條第2項違反保護他人法律，請求損
    害賠償。惟查，公平法第21、24條規定適用對象為「事業」
    ，依公平法第2條規定，公平法所稱事業為公司、獨資或合
    夥之工商行號、同業公會、其他提供商品或服務從事交易之
    人或團體，而被告李文造係長虹公司之負責人，非屬前述規
    定所稱之「事業」，非公平法第21、24條規定適用對象，自
    無違反該等規定可言。又消保法第22條規定適用對象為「企
    業經營者」，依消保法第2條第2款規定，所謂企業經營者係
    指以設計、生產、製造、輸入、經銷商品或提供服務為營業
    者，而被告李文造係長虹公司之負責人，非屬前述規定所稱
    之「企業經營者」，非消保法第22條規定適用對象，自無違
    反該規定可言。
  2.按商品製造人因其商品之通常使用或消費所致他人之損害，
    負賠償責任；前項所稱商品製造人，謂商品之生產、製造、
    加工業者，其在商品上附加標章或其他文字、符號，足以表
    彰係其自己所生產、製造、加工者，視為商品製造人，民法
    第191條之1第1項前段、第2項定有明文。查原告主張被告李
    文造違反民法第191條之1規定，應負損害賠償責任，但被告
    李文造係長虹公司之負責人，非屬該條規定所稱之「商品製
    造人」，非民法第191條之1規定適用對象，自無違反該規定
    可言。
五、從而，原告依民法第227條規定，請求被告長虹公司給付附
    表所示原告如附表一所示金額，及自起訴狀繕本送達之翌日
    即97年10月15日起至清償日止按週年利率5%計算之利息，為
    有理由，應准許之，原告選擇依公平法第21條、第24條、第
    31條、第32條、民法第349條、第353條準用第226條、第354
    條、第359條、第360條規定請求部分，即無庸再予審酌。逾
    上開金額範圍之請求，則無理由，應予駁回。
六、本件原告勝訴部分所命給付之金額未逾50萬元之判決，依民
    事訴訟法第389條第1項第5款規定，應依職權宣告假執行，
    並依同法第392條第2項規定，依被告聲請宣告被告為原告預
    供擔保後，得免為假執行。至原告敗訴部分，其假執行之聲
    請亦失所附麗，應併予駁回。
七、本件事證已臻明確，兩造其餘攻防，核與判決結果不生影響
    ，爰不一一論述，併此敘明。
八、據上論結，本件原告之訴一部有理由、一部無理由，依民事
    訴訟法第79條、第389條第1項第5款、第392條第2項規定，
    判決如主文。
中    華    民    國   100    年    10    月    21    日
                  民事第五庭    法  官  賴秀蘭
以上正本係照原本作成
如對本判決上訴，須於判決送達後20日內向本院提出上訴狀。如
委任律師提起上訴者，應一併繳納上訴審裁判費。
中    華    民    國   100    年    10    月    24    日
                                書記官  余富琦
 附表一
┌───┬───────┬────────────┬──┐
│編號  │原告姓名      │給付金額（新臺幣）      │備註│
├───┼───────┼────────────┼──┤
│1     │陳曉雯        │11,070                  │    │
├───┼───────┼────────────┼──┤
│2     │江春英        │11,070                  │    │
├───┼───────┼────────────┼──┤
│3     │黎克誠        │11,070                  │    │
├───┼───────┼────────────┼──┤
│4     │李育杰、葉麗如│11,070                  │共有│
├───┼───────┼────────────┼──┤
│5     │許福源        │11,070                  │    │
├───┼───────┼────────────┼──┤
│6     │王俐人        │22,140                  │2戶 │
├───┼───────┼────────────┼──┤
│7     │黃尹亭        │11,070                  │    │
├───┼───────┼────────────┼──┤
│8     │江政廷        │11,070                  │    │
├───┼───────┼────────────┼──┤
│9     │鐘建眾        │11,070                  │    │
├───┼───────┼────────────┼──┤
│10    │彭政杰        │11,070                  │    │
├───┼───────┼────────────┼──┤
│11    │吳家甄        │11,070                  │    │
├───┼───────┼────────────┼──┤
│12    │巫特蘭        │11,070                  │    │
├───┼───────┼────────────┼──┤
│13    │汪純惠        │11,070                  │    │
├───┼───────┼────────────┼──┤
│14    │趙振民        │11,070                  │    │
├───┼───────┼────────────┼──┤
│15    │盧進炎        │11,070                  │    │
├───┼───────┼────────────┼──┤
│16    │曾亞凡        │11,070                  │    │
├───┼───────┼────────────┼──┤
│17    │吳璨丞        │11,070                  │    │
├───┼───────┼────────────┼──┤
│18    │蘇麗敏        │11,070                  │    │
├───┴───────┼────────────┴──┤
│總                  計│210,330                       │
└───────────┴───────────────┘
 附表二：起訴金額（新臺幣）
┌───┬───────┬────────────┬──┐
│編號  │原告姓名      │請求金額（以萬元為單位）│備註│
├───┼───────┼────────────┼──┤
│1     │陳曉雯        │250                     │    │
├───┼───────┼────────────┼──┤
│2     │江春英        │250                     │    │
├───┼───────┼────────────┼──┤
│3     │黎克誠        │250                     │    │
├───┼───────┼────────────┼──┤
│4     │李育杰、葉麗如│250                     │    │
├───┼───────┼────────────┼──┤
│5     │許福源        │250                     │    │
├───┼───────┼────────────┼──┤
│6     │王俐人        │700                     │2戶 │
├───┼───────┼────────────┼──┤
│7     │黃尹亭        │280                     │    │
├───┼───────┼────────────┼──┤
│8     │江政廷        │280                     │    │
├───┼───────┼────────────┼──┤
│9     │鐘建眾        │280                     │    │
├───┼───────┼────────────┼──┤
│10    │彭政杰        │290                     │    │
├───┼───────┼────────────┼──┤
│11    │吳家甄        │280                     │    │
├───┼───────┼────────────┼──┤
│12    │巫特蘭        │280                     │    │
├───┼───────┼────────────┼──┤
│13    │汪純惠        │280                     │    │
├───┼───────┼────────────┼──┤
│14    │趙振民        │280                     │    │
├───┼───────┼────────────┼──┤
│15    │盧進炎        │280                     │    │
├───┼───────┼────────────┼──┤
│16    │曾亞凡        │280                     │    │
├───┼───────┼────────────┼──┤
│17    │吳璨丞        │280                     │    │
├───┼───────┼────────────┼──┤
│18    │蘇麗敏        │300                     │    │
└───┴───────┴────────────┴──┘